臺灣高等法院臺南分院刑事裁定　　　 96年度交抗字第9號
抗　告　人
即受處分人　庚○○
　　　　　　壬○○
　　　　　　子○○
　　　　　　甲○○
　　　　　　丁○○
　　　　　　癸○○
　　　　　　戊○○
　　　　　　寅○○
　　　　　　辛○○
　　　　　　丑○○
　　　　　　乙○○
　　　　　　丙○○
　　　　　　己○○
共　　　同
送達代收人　李俊岳
上列抗告人因違反道路交通管理處罰條例案件，不服臺灣嘉義地
方法院，中華民國九十五年十二月六日所為交通法庭裁定（九十
五年度交聲字第六九號），提起抗告，本院裁定如下：
    主  文
抗告駁回。
    理  由
一、抗告意旨略以：(一)按阿羅哈客運台北市承德站設站之初，除
    需進行路線會勘外，尚須相關單位暨週邊鄰里長「全部同意
    」後，當時公路主管機關始得同意設站。易言之，只要有一
    方不同意，則公路主管機關即不同意設站。茲台北市政府交
    通局僅為會勘單位之一，其當無權力否定他單位意見，故汽
    車運輸業管理規則第卅七條第一項，始規定倘當地政府欲變
    更業者路線，須函請該管公路主管機關變更。惟在該管公路
    主管機關未正式變更前，仍須依營運路線許可證核可路線行
    駛，以免因行政機關間不同調，而出現令業者進退維谷兩難
    地帶。(二)再按公路汽車客運營業班車，應依「營運路線許可
    證」所核定路線起點、經過地點、終點、里程行駛營運，並
    停靠核定站位上下客，汽車運輸管理規則第四十條定有明文
    。查高雄市政府於九十四年十二月廿九日，仍以高市府交三
    字第0940065826號函，確認阿羅哈客運於九十四年十二月廿
    九日前，在「台北市承德站」上下客仍合法，其後高雄市政
    府交通局復以九十五年一月五日高市交三字第0950000048號
    函，諭請阿羅哈客運公司，自九十五年一月九日起，確實依
    台北市政府交通局第0000000000號與0000000000號公告事項
    （即撤站公告）行駛，足知高雄市政府於九十五年一月九日
    ，始正式變更阿羅哈客運「台北至嘉義及台北至高雄」二條
    路線營運路線，及要求遵循台北市政府交通局撤站公告，則
    阿羅哈客運公司所屬車輛，於九十五年一月九日前，在台北
    市承德站前上下客，係遵循「營運路線許可證」所核定路線
    行駛，要無疑義。本件處分係於九十五年一月九日前擎單告
    發，依上說明，抗告人係合法停靠或得阻卻違法。為此，提
    起抗告，求為撤銷原裁定云云。
二、原裁定略以：
  (一)原處分意旨略以：受處分人即異議人（下稱異議人）庚○○
    、壬○○、子○○、甲○○、丁○○、癸○○、戊○○、寅
    ○○、辛○○、丑○○、乙○○、丙○○、己○○，分別駕
    駛附表一所示營業一般大客車，於附表一所示時地，有附表
    一所示違規事實，為台北市政府警察局員警當場舉發，異議
    人依限期到案提出申訴，經向原舉發機關查證違規屬實，遂
    於民國（下同）九十五年二月十六日，分別以附表二所示裁
    決書（附表二編號一所示除外），依道路交通管理處罰條例
    第五十五條第一項第二款、第三款或第四款規定，各裁處異
    議人罰鍰新臺幣（下同）三百元處分等語。
  (二)按汽車駕駛人「在交岔路口、公共汽車招呼站十公尺內或消
    防車出、入口五公尺內、在設有禁止臨時停車標線處所」或
    「不依順行方向，或不緊靠道路右側，或單行道不緊靠路邊
    ，或併排」臨時停車者，處新台幣三百元以上六百元以下罰
    鍰，道路交通管理處罰條例第五十五條第二款、第三款、第
    四款分別定有明文。次按公路汽車客運業營運班車在市區○
    ○路線及設站地點，應依下列原則辦理：一、其行經市區○
    路線及設站地點，基於維護當地交通秩序需要，應與當地政
    府協議定之；四、經同意營運路線及設站地點，當地政府如
    因實際需要得予調整變更，並應函請該管公路主管機關辦理
    。前項各款，如發生爭議，報請上級機關核定之；臺灣省轄
    內公路汽車客運業之「營運管理及處罰」，由交通部委任交
    通部公路總局辦理；直轄市○○○路汽車客運業之「營運管
    理及處罰」，由交通部委辦直轄市政府辦理。汽車運輸業管
    理規則第卅七條、第一百卅九條之一亦有明文。
  (三)經查：
  1.異議人於附表一所示時地，駕駛附表一所示營業一般大客車
    ，分別有附表一所示違規事實，為台北市政府警察局警員當
    場舉發，異議人依限期到案提出申訴等情，有臺北市政府警
    察局舉發違反道路交通管理事件通知單、原處分機關裁決書
    各廿七份在卷足憑，並有台北市政府警察局九十五年四月廿
    五日北市警交字第9533737600號函附路況照片三張在卷可稽
    （詳原審卷五五至五八頁）。是異議人附表一所示違規事實
    ，不以錄影存證為必要，均堪認定。至異議人辯稱：上開承
    德站離最近路口即長安西路，至少一五○公尺左右云云，委
    無足採。
  2.次查，臺北市○○路○段位置，原為長途客運車起迄總站，
    嗣台北市政府為落實推動城際客運轉運站政策及減少大客車
    於市區道路繞行及於路側密集設站衍生交通、環境、噪音及
    居住品質問題，遂由該府交通局陸續執行推動國道客運臺北
    總站路線調整及原站區撤除、管制事宜：(1)於九十二年四月
    八日發函，預告各業者臺北車站周邊即將進行管制。(2)於九
    十三年二月十日公告，並轉知業者「臺北車站周邊國道客運
    及公路客運設站管制區○○○○段）－禁止新設站位」。(3)
    於九十三年十一月廿二日公告，並轉知業者「臺北車站周邊
    國道客運及公路客運設站管制區○○○○段）－撤除現有路
    側站位（自國道客運臺北總站起用日起實施，得有緩衝三個
    月）」。(4)於九十四年八月二日國道客運臺北總站路線調整
    計畫呈報交通部，並副知各業者重申管制事宜。(5)於九十四
    年八月十六日國道客運臺北總站啟用。(6)於九十四年九月十
    六日函知各業者，自九十四年十一月十六日起開始管制。(7)
    於九十四年十一月九日赴現場各業者站牌處張貼公告。(8)於
    九十四年十一月十四日公告，並轉知業者「台北車站周邊國
    道客運及公路客運設站管制區○○○○段）－撤除現有路側
    站位實施日期，自九十四年十一月十六日起」。(9)於九十四
    年十一月十五日第二次赴現場各業者站牌處張貼公告。(10)於
    九十四年十一月十六日開啟管制及執法。以上有臺北市政府
    警察局大同分局九十五年一月二日北市警同分交字第943457
    5500號函及九十五年一月二日北市警同分交字第0946459600
    號函附於原處分機關聲明異議卷宗在案可參。
  3.又依上開汽車運輸業管理規則規定，異議人所屬阿羅哈客運
    公司營運路線及設站地點，本得由台北市政府依實際需要予
    以調整變更，僅所生爭議應報請上級機關核定而已，非謂台
    北市政府無權撤銷其原有設站地點。而台北市政府於九十四
    年八月二日以北市交二字第9433236500號函將國道客運臺北
    總站路線調整計畫提報交通部後（詳原審卷六二至七Ｏ頁）
    ，亦經交通部於九十四年九月七日以交路字第0940048071號
    函示「依公路總局意見（即公路總局九十四年八月十九日路
    監運字第0940035982號函示，依汽車運輸業管理規則第卅七
    條第一項第四款規定，同意辦理）辦理」，有上開函文在卷
    可佐（詳原審卷七一、七二頁）。由此可見，台北市政府上
    開關於國道客運營運路線及設站地點調整變更，於法並無不
    合。故異議人上揭停車處所，業於九十四年十一月十六日起
    ，即不得再行臨時停車搭載旅客，且台北市政府交通局已多
    次公告及至現場各業者站牌處揭示公告，除異議人所屬阿羅
    哈客運公司營業大客車，仍在上開承德路停車上下旅客外，
    其他各國道汽車營運公司，大都已遷往國道客運臺北總站營
    業，臺北市政府並多次派人前往勸導阿羅哈客運公司，遷往
    國道客運臺北總站營業，為該公司拒絕等情，亦經電視及平
    面媒體廣為報導，異議人及其所屬公司自不得諉為不知。
  4.又阿羅哈客運公司營運路線許可證，固由高雄市政府所發放
    ，有營運路線許可證二紙在卷足參。然台北市政府因阿羅哈
    客運公司，未如期搬遷至國道客運臺北總站，曾以九十四年
    九月六日以北市交二字第9466804600函請高雄市政府，促請
    該公司應依核定路線行駛（詳原審卷八八頁）。嗣高雄市政
    府交通局乃於九十四年九月十二日，以高市交三字第094003
    2412號函請阿羅哈公司，應依臺北市政府核定行駛動線及站
    位營運（詳原審卷九四頁）。參酌本件爭議發生後，台北市
    政府交通局，於九十四年十二月廿八日，邀集交通部、交通
    部公路總局及高雄市政府交通局召開會議討論，會議結論亦
    認為，依高雄市政府交通局九十四年九月十二日上開函文可
    知，高雄市政府交通局已同意阿羅哈公司站位調整案，有台
    北市政府交通局九十四年十二月廿九日北市交二字第943600
    2100號函所附會議紀錄在卷可查（詳原審卷八九至九三頁）
    ，益見台北市○○○於○道客運營運路線及設站地點調整、
    變更之各該行政程序，均符合汽車運輸業管理規則第卅七條
    相關規定。至於高雄市政府九十四年十二月廿九日高市府交
    三字第0940065826函雖稱；該府並未同意臺北市政府變更阿
    羅哈客運公司營運路線等語，核與上開會議結論不符，自不
    足為異議人有利認定。
  5.綜上所述，阿羅哈客運公司於台北市○○路○段設站許可，
    既經臺北市政府撤銷，最終撤站日期亦於九十四年十一月十
    五日屆至，該處並經臺北市交通主管機關塗銷停靠區，復劃
    設禁止臨時停車紅線標線，是阿羅哈客運公司司機，即不得
    再駕駛營業用大客車停靠該處載客，洵無疑義。異議人上開
    所辯，係卸責之詞，委無足採。
  (四)此外本件亦無任何證據，足資證明執勤警員有捏造事實、違
    法取締情事，異議人指摘原舉發不當，尚屬無據。從而，原
    處分機關據以援引上開規定，各裁處罰鍰三百元，並無不當
    ，因而駁回異議人所提聲明異議。
三、本院經核，原裁定認事用法，均無違誤。
  (一)至抗告意旨指稱：本件台北市政府交通局僅為會勘單位之一
    ，在未會同所有單位同意變更路線前，須函請該管公路主管
    機關（即高雄市政府交通局）變更，在該管公路主管機關未
    正式變更前，仍須依營運路線許可證核可路線行駛云云。惟
    查：1.按汽車運輸業營運路線或區○○○路主管機關得視實
    際需要酌予變更，同為上開管理規則第二條第二項定有明文
    。再公路汽車客運業營運班車在市區○○路線及設站地點，
    應依下列原則辦理：(1)其行經市區○路線及設站地點，基於
    維護當地交通秩序需要，應與當地政府協議定之。(2)市區○
    ○路線，以能便捷直接到達業者在該市區所設車站為原則。
    (3)市區設站，其間隔不得少於五百公尺。(4)經同意營運路線
    及設站地點，當地政府如因實際需要得予調整變更，並應函
    請該管公路主管機關辦理，亦為該規則第卅七條第一項所明
    定。其中第一項第四款所稱當地政府，於本案當指台北市政
    府交通局；另所稱該管公路主管機關係指高雄市政府交通局
    ，此觀前揭各項相關法令規定即明。2.本件阿羅哈公司設立
    於高雄市，其營運管理及處罰固應由交通部委辦高雄市政府
    交通局辦理（汽車運輸業管理規則第一百卅九條之一參照）
    。然依上規定，該公司於台北市市區○○○路線及設站，台
    北市政府為當地公路主管機關自有權力，因應實際需要而調
    整變更，並無抗告人所稱，台北市政府欲調整變更客運業營
    運班車在市區○○路線及設站地點時，須得哈羅哈公司所屬
    該管公路機關即高雄市政府同意，或所有當時路線會勘所有
    單位同意後，始得變更原許可路線。是抗告人執此抗辯，尚
    非有據，要難採信。
  (二)另抗告意旨辯稱：阿羅哈客運公司所屬該管公路主管機關係
    高雄市政府，而該府迨至九十五年一月五日，始函請阿羅哈
    客運公司，應於九十五年一月九日起，遵照台北市政府撤站
    公告辦理，則抗告人既屬阿羅哈客運公司所屬車輛司機，於
    九十五年一月九日前，仍遵循原核定許可路線，停靠台北市
    承德站，並未違規云云。然台北市政府既有權變更阿羅哈客
    運公司，在台北市區○○○路線及設站位置，且業經該府於
    九十四年八月二日將國道客運台北總站路線調整計畫提報交
    通部，並經交通部於九十四年九月七日函示同意辦理在案，
    且台北市政府交通局已多次公告及至現場各業者站牌處揭示
    公告。又台北市政府亦於九十四年九月六日函請高雄市政府
    ，促請阿羅哈客運公司應依調整後核定路線行駛，並據高雄
    市政府交通局於九十四年九月十二日函請阿羅哈客運公司，
    應依台北市政府核定行駛動線及站位營運辦理，則阿羅哈客
    運公司即應遵照辦理，而該要求阿羅哈客運公司遵照辦理公
    函，其乃高雄市政府就阿羅哈客運公司在台北市區路線及設
    站此一具體事件，所為決定，性質上為一行政處分，該行政
    處分經高雄市政府作成後即生效，非經高雄市政府撤銷，該
    行政處分仍繼續有效，阿羅哈客運公司既未爭執高雄市政府
    九十四年九月十二日行政處分合法性，阿羅哈客運公司即應
    遵照辦理，亦即依台北市○○○○○路線及設站命令辦理，
    雖高雄市政府曾於九十五年一月五日函請阿羅哈客運公司，
    應自九十五年一月九日依台北市○○○○○路線及設站命令
    辦理，惟依函文內容可知，高雄市政府係再度督請阿羅哈公
    司應確實遵照辦理，而非謂高雄市政府要求阿羅哈客運公司
    ，應自九十五年一月九日起始依調整後路線及設站辦理，自
    不能執為阻卻違反道路交通管理處罰條例事由。是抗告人執
    此謂原裁定不當，非有理由，應予駁回。
  (三)綜上所述，抗告人有於附表一所示時地（除編號一外），在
    劃有紅線路段違規臨時停車行為，既可認定。從而，原處分
    機關依道路交通管理處罰條例第五十五條第三款（贅引第一
    項）規定及違反道路交通管理事件統一裁罰基準及處理細則
    所訂違反道路交通管理事件統一裁罰基準表，裁處抗告人罰
    鍰三百元，於法並無違誤。原審認原處分機關所為裁處，於
    法並無不當。抗告意旨指摘，原裁定不當云云，均無理由，
    應俱予駁回。
四、據上論斷，應依道路交通案件處理辦法第二十六條，刑事訴
    訟法第四百十二條，裁定如主文。
中　　華　　民　　國　　96　　年　　1　　月　 　9 　　日
                  刑事第六庭    審判長法　官  蔡  崇  義
　　　　　　　　　　　　　  　　    　法  官  杭  起  鶴
　　　　　　　　　　　　　　  　    　法  官  董  武  全
以上正本證明與原本無異。
不得再抗告。
　　　　　　　　　　　　　　　　　　　書記官  許  美  惠
中　　華　　民　　國　　96　　年　　1　　月　 　9 　　日
